臺灣高等法院臺南分院刑事判決　　　　　　　 九十三年度上易字第五四八號　 Ｃ
　　　上　訴　人
　　　即　被　告　乙　○　○
右上訴人因重利案件，不服臺灣臺南地方法院九十三年度易字第五二五號中華民國九
十三年九月二日第一審判決（起訴案號：臺灣臺南地方法院檢察署九十二年度偵字第
一○二七三號），提起上訴，本院判決如左：
      主      文
上訴駁回。
      事      實
一、乙○○與姓名年籍不詳綽號「小陳」之成年男子，共同基於乘他人急迫貸以金錢
    而取得與原本顯不相當重利之概括犯意，推由乙○○在中華日報刊載「鑽錶借您
    0000000000」廣告，以招徠需款濟急之不特定顧客，嗣於民國（下同
    ）九十一年十二月二十五日，適有丙○○因積欠銀行債款，需款急迫，見上開廣
    告後，即撥打電話與乙○○聯繫，並相約至乙○○臺南市○○街九十六號之鑽錶
    店內洽談借貸事宜，其後雙方乃形式上簽立附條件買賣契約書，約定丙○○向乙○○經營之喜美士國際有限公司（下稱喜美士公司）購買ＤＭＸ八００型鑽錶一
    只，價金為新臺幣（下同）六萬六千元，分五期償還，每期一萬三千二百元，第
    一期為九十二年一月九日、第二期則為九十二年一月二十四日（與第一期相距十
    五日），餘則每十日為一期，最後一期為九十二年二月二十三日，再由乙○○交
    付申購書一紙與丙○○，用以向綽號「小陳」之成年男子換領實際貸得之款項，
    丙○○於未取得手錶而僅有該申購書之情況下，即在臺南市○○區○○路與慶平
    路口，將該申購書一紙交與該綽號「小陳」之成年男子，換取經先扣除利息四萬
    五千元後之借款二萬一千元，乙○○與該綽號「小陳」之成年男子，即共同以此
    「假動產擔保交易附條件買賣購鑽錶真借貸」之方式，而取得年息高達百分之四
    ０八．一四之與原本顯不相當之重利。復於九十一年十二月三十日，適有甲○○
    因積欠地下錢莊債款，需款急迫，見上開廣告後，撥打電話與乙○○聯繫，並相
    約至乙○○前址鑽錶店內洽談借貸事宜，甲○○乃在丙○○之帶同下至乙○○經
    營之前開鑽錶店，其後雙方乃形式上簽立附條件買賣契約書，約定甲○○向乙○○經營之喜美士公司購買ＤＭＸ八００型鑽錶一只，價金為六萬六千元，分五期
    償還，每期一萬三千二百元，每十日為一期，第一期為九十二年一月九日，最後
    一期為九十二年二月十八日，並由丙○○擔任連帶保證人，再由乙○○交付申購
    書一紙與甲○○，用以向綽號「小陳」之成年男子換領實際貸得之款項，甲○○
    於未取得手錶而僅有該申購書之情況下，即在臺南市安平區五期重劃區沙卡里巴
    市場，將該申購書一紙交與該綽號「小陳」之成年男子，換取經先扣除利息四萬
    二千元後之借款二萬四千元，乙○○與該綽號「小陳」之成年男子，即再共同以
    此「假動產擔保交易附條件買賣購鑽錶真借貸」之方式，而取得年息高達百分之
    三七九．三八之與原本顯不相當之重利。嗣丙○○因未依該動產擔保附條件買賣
    契約按期繳款，乙○○乃持該動產擔保附條件買賣契約逕向臺灣臺南地方法院檢
    察署提起告訴，嗣發交由臺南市警察局第一分局偵查而循線查獲上情。
二、案經臺南市警察局第一分局報告臺灣臺南地方法院檢察署檢察官偵查起訴。
      理      由
一、原審訊據被告乙○○固坦承在中華日報刊登上開廣告，並於前揭時、地，與被害
    人丙○○、甲○○簽立附條件買賣契約書，出售價格六萬六千元ＤＭＸ八００型
    鑽錶各一只與被害人丙○○、甲○○二人，並約定分五期，每期一萬三千二百元
    清償價款之事實，惟仍矢口否認有何前揭重利不法犯行，並辯稱：中華日報刊登
    「鑽錶借你，0000000000」是廣告及行銷用辭，實際上是證人丙○○
    、甲○○二人以動產擔保方式向伊詐騙，伊僅是單純賣錶給被害人丙○○、甲○○二人，並無收取重利之不法犯行云云。
    經查：
  (一)被告乙○○如何於前揭時、地，與綽號「小陳」之成年男子，共同以「假動產擔
    保交易附條件買賣購鑽錶真借貸」方式，乘被害人丙○○積欠銀行債款，需款急
    迫之際貸以六萬六千元，經扣除利息四萬五千元後，實際交付借款二萬一千元與
    被害人丙○○，而取得與原本顯不相當重利之犯行，迭據被害人丙○○於警詢、
    偵查、原審另案（九十二年度自字第一四號）及原審審理時指訴綦詳，其於：
  1.九十二年九月一日警詢時明確指訴：「（請詳述你與乙○○之關係？如何認識？
    ）我是於九十一年十二月二十四日看見中華日報有刊載『鑽錶借你使用．．．』
    ，當天上午約十點多，我打電話去是乙○○接的，我問他是什麼意思？胡某就問
    我缺多少錢？我就向胡某說要五萬元，胡某就向我說那必須辦一支六萬六千元的
    鑽錶，且說手續很簡單，只需要身份證影本、印鑑證明等，胡某稱需要到胡某的
    公司辦理手續，我就問胡某說，你們的錶是勞力士的嗎？胡某回答說不是，我稱
    既然不是辦了也沒用，胡某即說叫我放心，他們有配合當鋪可以將錶拿去換現金
    ，該日下午，胡某打電話催我並告訴我到臺南市○區○○街九十六號，我到達時
    ，現場有乙○○、綽號『小陳』的男子，還有李永屏．．．之後胡某就問我說缺
    多少錢？我說缺五萬元，然後胡某叫我填寫動產擔保附條件買賣契約書、鑽錶的
    申購書，我就依指示填寫資料。」、「我當天是要向胡某借五萬元，胡某稱辦理
    鑽錶分期要六萬六千元，需分五期繳款，每期需繳一萬三千二百元，第一期繳款
    日為九十二年一月九日，每十天繳款一次，截止日是九十二年二月二十三日，胡
    某跟我說明後，拿了一張類似信用卡的卡片給我，叫我去臺南市○○路、慶平路
    口找『小陳』以該卡片換錢，我還問胡某說要拿手錶向小陳換錢，胡某說不需要
    ，只要拿卡片向小陳換就可以了，我就依照指示拿卡片前往換錢，但我只拿到二
    萬三千元，我就回去找乙○○質問為何只拿到二萬三千元，且小陳也沒開當票給
    我，胡某稱『小陳』是開當鋪的，只能以鑽錶四成收當，所以給我二萬三千元。
    」等語（詳九十二年度偵字第一０二七三號偵查卷(一)第八頁、第九頁）。
  2.復於九十三年八月十九日原審審理時結證：「（九十一年十二月二十五日有無向
    被告買一支手錶？為何買錶？）有，我的目的是借錢。」、「（報紙上登的是鑽
    錶借你使用，與借錢有何關係？）我先打電話過去問，是被告接的，他說他的手
    錶有特約當舖，可以回收，買了手錶之後可以週轉現金。」、「（當初為何急著
    要借錢？）因為積欠銀行錢，房子要被拍賣，急著要借錢。」、「（如何知道要
    買哪一種錶？）被告拿目錄給我看，被告說有兩、三種價錢可以借我，我去時，
    被告就問我需要用到多少錢，我說需要五萬元，被告說無法一次借我那麼多，跟
    我說辦六萬多元的手錶，四折回收，剩下的我自己想辦法。」、「（利息跟誰算
    ？）把錶的價款分期，按月繳納，每十天繳一期．．．當時拿到四折的錢就已經
    先扣掉三千元的利息，實際只拿到二萬一千元。」、「（你買多少錢的錶？）六
    萬六千元的手錶，實際拿到二萬一千元。」、「（錢是誰交給你的？）一位陳先
    生，今天沒有來。」、「（如何聯絡陳先生？）是被告聯絡的。」、「（如何約
    定碰面？）辦好手續後，被告就在他家打電話給陳先生，再跟我說我到什麼地方
    拿錢，我去辦手續時，陳先生已經在被告那裡，辦到一半，陳先生先走。」、「
    （〈提示警詢筆錄〉是拿到二萬一千元或二萬三千元？）陳先生拿給我錢，名義
    上說我拿二萬三千元，當時沒有寫單子，我實際拿到二萬一千元，後來直接扣掉
    二千元作為交給被告的徵信費。『小陳』有說那二千元是要交給被告的徵信費。
    」、「（警詢時供述被告在電話中說辦個手續就可以借到錢？）是。」等語（詳
    原審卷第八一頁至第八五頁）。
  (二)被告乙○○如何於前揭時、地，與綽號「小陳」之成年男子，共同以「假動產擔
    保交易附條件買賣購鑽錶真借貸」方式，乘被害人甲○○因積欠地下錢莊債款，
    需款急迫之際貸以六萬六千元，經扣除利息四萬二千元後，實際交付借款二萬四
    千元與被害人甲○○，而取得與原本顯不相當重利之犯行，迭據被害人甲○○於
    偵查中、原審另案（原審九十二年度自字第五二號）及原審審理時指訴甚詳，並
    據被害人丙○○於上開原審九十二年度自字第五二號審理時供述明確，被害人甲○○曾於：
  1.九十三年三月三十一日偵查中以證人身分結證：「（在九十二年有買一件動產擔
    保交易法案是向何人買的？）是向乙○○買手錶，是六萬六千元。」、「（交易
    情形？）那裡說賣錶可以分期，我問他要怎麼辦，他說要身份證及印鑑證明及戶
    口謄本，我就拿舊的身份證影本，在買錶之前我有說向地下錢莊借錢，買錶目的
    是要換現還地下錢莊，他說好，他聯絡他朋友跟我聯絡，約在五期沙卡里巴，他
    朋友交給我二萬六千元，我就把乙○○交給我的領錶證明交給對方。」、「（二
    萬六千元如何決定的？）是乙○○說錶轉現時只能借四成，即是二萬六千元。」
    、「（你怎麼還錢？）乙○○說每十天繳一萬三千多元，繳五期，我都沒繳。」
    等語（詳九十二年度偵字第一０二七三號偵查卷(二)第四九頁、第五０頁）。
  2.復於九十三年八月十九日原審審理時結證：「（錶向誰買的？）被告乙○○。」
    、「（為何要買手錶？）電話中聯絡，被告說可以週轉現金。」、「（如何知道
    買手錶？）看報紙，報紙刊登鑽錶借你使用，我打電話去問，對方說辦分期，週
    轉現金時可以收四成。」、「（如何問對方？）我問對方『鑽錶借你使用』如何
    辦，對方說可以辦分期，頭期款不用繳，可以回收四成現金，這樣就可以辦，被
    告報家裡的住址給我，我去被告家時，是被告本人和我接洽，被告家沒有招牌可
    以看出是要賣錶，被告當時表明六萬六千元可以回收四成轉現金。」、「（為何
    被告說可以週轉現金？）是我問的，對方說可以幫我賣錶，後來對方開給我一張
    領錶證明並給我另一支電話號碼，我打電話與對方聯絡，對方給我二萬六千元，
    地點是在沙卡里巴。」、「（在電話中是否提及有向地下錢莊借錢，買錶是要還
    給地下錢莊錢？）有。」、「（如何還錢？）繳五期，每期一萬三千多元，每十
    天繳一次。」、「（向你買錶的人是否是綽號『小陳』的人？）是被告叫綽號『
    小陳』的人打電話給我，我的電話號碼是被告告訴『小陳』的。」、「（當時買
    錶的目的是否是積欠地下錢莊錢，急需款項，所以才用此方法週轉現金？）是。
    」、「（你的情形是否和丙○○一樣？）我拿到二萬四千元。」等語（詳原審卷
    第七七頁至第八０頁、第八四頁）。
  (三)被告乙○○於九十三年七月二十六日原審行準備程序時自承：「丙○○他辦理動
    產擔保時．．．辦完後，因為他是買六萬六千元的手錶，沒有現貨，要三天才能
    交貨，我交給丙○○十八Ｋ金錶申購書的第一聯，憑此聯三天後交錶，所以申購
    書有寫預定交貨日期，當天丙○○辦好手續後，就問我說，他缺錢，想要把購買
    的Ｋ金錶賣掉，我就打電話給小陳，說這邊有一個客戶要買手錶，後來他們二人
    就在電話中談．．．甲○○部分，他也是買六萬六的手錶，當天辦好手續後，他
    說他欠人家錢，不敢回去，我不替他找買錶的人，他回家會被人打死，拜託我找
    一個人來買他的十八Ｋ金鑽錶，後來我打電話給小陳，問他是否還要買錶，後來
    也是甲○○跟小陳聯絡。」等語（詳原審卷第二四頁、第二五頁）；其復於九十
    二年五月二日證人甲○○被訴違反動產擔保交易法一案（原審九十二年度自字第
    五二號）審理時供陳：「（何時將錶交給被告？）被告（按即被害人甲○○）是
    民國九十一年十二月三十日訂約當天交付申購書第一聯、保證卡及取錶的單據，
    買錶當天甲○○就表示要將錶賣給中古商還地下錢莊的錢，所以我代為聯絡中古
    商來談．．．。」等語（詳原審九十二年度自字第五二號刑案審理影印卷第二五
    頁）。是依被告乙○○前揭供述，足知其於販售手錶與被害人丙○○、甲○○時
    ，業已知悉其二人經濟情況甚差，且要以剛購入之手錶週轉換現清償他人債款，
    被告乙○○於此尚未交付手錶之際，非但未與其等解約，反而代其等聯絡買主購
    買其甫售出之手錶，而任由債務人即被害人丙○○、甲○○處分其動產擔保之標
    的物，致己身無法占有動產標的物，並依動產擔保交易法行使取償之權益，顯與
    一般交易經驗法則有違，再參以被告乙○○供承其確實在中華日報刊載「鑽錶借
    您0000000000」廣告之事實，足徵被害人丙○○、甲○○前揭指訴，
    應係實情，堪予採憑。
  (四)被害人丙○○因積欠銀行債款，被害人甲○○則因積欠地下錢莊債款，需款急迫
    ，始以前開「假動產擔保交易附條件買賣購鑽錶真借貸」之方式，向被告乙○○
    借貸金錢以資週轉，已如前述，是其等均因「急迫」而向被告乙○○借貸，至為
    明灼。另被害人丙○○、甲○○於本院審理前雖分別指訴其二人向被告乙○○借
    貸實拿之金額各為二萬三千元及二萬六千元，惟其二人於九十三年八月十九日原
    審審理時結證：原約定實拿的借款金額分別為二萬三千元及二萬六千元，然又遭
    該綽號「小陳」之成年男子再扣除二千元之徵信費後，分別實拿各為二萬一千元
    及二萬四千元，此觀之原審九十三年八月十九日審理筆錄即明，是被害人丙○○
    、甲○○向被告乙○○借貸實拿之金額，應各為二萬一千元及二萬四千元。又被
    害人丙○○向被告乙○○借貸六萬六千元，實拿二萬一千元，利息四萬五千元，
    自九十一年十二月二十五日借貸至九十三年二月二十三日約定清償，共計六十一
    日，利息每日高達七百三十八元；被害人甲○○向被告乙○○借貸六萬六千元，
    實拿二萬四千元，利息四萬二千元，自九十一年十二月三十日借貸至九十三年二
    月二十八日約定清償，共計六十一日，利息每日高達六百八十六元，經換算後年
    息各高達百分之四０八．一四（７３８／６６０００ｘ３６５＝４０８．１４％
    ）及百分之三七九．三八（６８６／６６０００ｘ３６５＝３７９．３８％），
    均遠高於民法第二百零五條規定之法定最高利率即年息百分之二十達數十倍之多
    ，顯係取得與原本顯不相當之重利無疑。
  (五)此外，並有附條件買賣契約書二份、喜美士Ｋ金錶申購書暨品質保證書三紙、前
    揭中華日報廣告一紙在卷（詳九十二年度偵字第一０二七三號偵查(一)卷第七０頁
    ；原審九十二年度自字第五二號刑案審理影印卷第四頁至第八頁；九十二年度自
    字第一四號刑案卷第四頁至第七頁）可稽，益證被害人丙○○、甲○○指訴被告
    乙○○以「假動產擔保交易附條件買賣購鑽錶真借貸」方式，向其二人收取與原
    本顯不相當之重利之犯行，應足採信。綜上所述，被告乙○○前揭所辯，顯係事
    後卸責之詞，不足採信，本件事證明確，被告乙○○犯行堪以認定。
二、核被告乙○○所為，係刑法第三百四十四條之重利罪。其先後二次犯行，時間緊
    接，犯罪構成要件相同，顯係基於概括之犯意反覆為之，為連續犯，爰依刑法第
    五十六條之規定以一罪論，並依法加重其刑。被告與綽號「小陳」之成年男子，
    就前開重利犯行，有犯意聯絡及行為分擔，為共同正犯。原審以被告罪證明確，
    而適用刑法第三百四十四條，並審酌被告犯罪之動機、目的、手段，智識程度，
    家庭狀況，趁人急迫巧立名目圖得重利，嗣後又一再濫用司法途徑替其索取債款
    ，惡性非輕，犯罪後矢口否認犯行未見悔意等一切情狀，量處有期徒刑六月，並
    諭知易科罰金之折算標準，認事用法，核無不合。上訴意旨指摘原判決不當，尚
    非有理由，應予駁回。
三、公訴意旨另以：被告乙○○與姓名年籍不詳綽號「小陳」等之不詳姓名成年男子
    ，共同基於乘他人急迫以金錢取得與原本顯不相當之重利之概括犯意，自九十一
    年十二月間起，由被告乙○○在中華日報刊載「鑽錶借您0000000000
    」廣告，以招徠需款濟急之不特定顧客，有被害人陳晉傑、王琮羿見上開廣告後
    ，以該廣告所載之電話與被告乙○○聯絡後，被告乙○○即與其等相約至上址鑽
    錶店內洽談借貸事宜，其間被告乙○○則乘前來告貸之顧客急迫而貸與金錢，以
    「假動產擔保交易附條件買賣購鑽錶真借貸」方式，依鑽錶等級不同之價錢，先
    與被害人陳晉傑、王琮羿簽立動產擔保附條件買賣契約，旋由被告乙○○聯絡綽
    號「小陳」等不詳姓名之成年男子前來，由「小陳」等出面當即分別以一萬五千
    元及二萬元之現款向被害人陳晉傑、王琮羿買得其等原向被告乙○○分別以三萬
    八千元及六萬六千元之高價購得之鑽錶（此部分業據公訴到庭檢察官於原審當庭
    明確指訴），而取得與原本顯不相當之重利。因認被告乙○○此部分所為，尚涉
    犯刑法第三百四十四條之重利罪嫌。按犯罪事實應依證據認定之，無證據不得認
    定犯罪事實；又不能證明被告犯罪者，應諭知無罪之判決，刑事訴訟法第一百五
    十四條第二項、第三百零一條第一項分別定有明文。本件公訴人認被告乙○○涉
    犯前揭重利犯行，無非係以右揭事實業據證人陳晉傑、王琮羿等人證述屬實，復
    有該買賣契約書附卷可稽，為其所憑論據。訊之被告乙○○固坦承簽立附條件買
    賣契約書，分別出售價格三萬八千元及六萬六千元手錶各一只與證人陳晉傑、王
    琮羿二人，並約定分五期清償價款之事實，惟堅詞否認有何前揭重利不法犯行，
    並辯稱：伊有交付證人陳晉傑、王琮羿二人所購買之手錶，至於證人陳晉傑嗣後
    如何處分該手錶，以及將該手錶出售與何人，伊並不知情，另證人王琮羿係自行
    將其所交付之手錶持之典當，因無法順利典當，才向伊詢問是否可介紹當舖向伊
    買錶，因剛好證人林藤城印有名片置於店內要收購中古手錶，伊才拿證人林藤城
    之名片給證人王琮羿，事後證人林藤城如何向證人王琮羿購買該只手錶，伊均不
    知情，伊僅是單純將手錶出售與證人陳晉傑、王琮羿二人而已等語。經查：
  (一)證人陳晉傑於九十二年七月十一日簽立附條件買賣契約書，向被告乙○○經營之
    喜美士公司購買ＤＭＸ八０六型鑽錶一只，價金三萬八千元，分五期償還，每期
    七千六百元，每十日為一期，第一期為九十二年七月二十一日，最後一期為九十
    二年八月三十日；證人王琮羿於九十二年三月七日簽立附條件買賣契約書，向被
    告乙○○經營之喜美士公司購買ＤＬＸ七００型女用鑽錶一只，價金為六萬六千
    元，分五期償還，每期一萬三千二百元，每十日為一期，第一期為九十二年三月
    十七日，最後一期為九十二年四月二十六日等情，迭據證人陳晉傑、王琮羿供述
    在卷，復為被告乙○○所是認，並有附條件買賣契約書二份附卷（詳九十二年度
    偵字第一０二七三號偵查(二)卷第一０五頁至第一０七頁；原審調閱之該院九十二
    年度簡字第四四號刑案審理卷內之臺灣臺南地方法院檢察署檢察官九十二年度發
    查字第二三六七號偵查卷第五頁至第七頁），復經原審依職權調閱該院九十二年
    度簡字第四四號刑案審理卷查明屬實。
  (二)證人陳晉傑固於九十二年十月二十一日警詢時供稱：「（於九十二年七月二十一
    日在臺南市○○街九六號喜美士國際公司是否有購買男用鑽錶（型號：ＤＭＸ八
    ０六）一只，價值三萬八千元？）有這件事沒錯。」、「（你如何付款，時間為
    何？）分五期付款，每十天為一期，每期需付七千六百元，從九十二年七月二十
    一日至九十二年八月三十日止。」、「（現喜美士鑽錶ＤＭＸ八０六型錶現在何
    處？）已轉賣出去，賣得一萬五千元。」等語（詳九十二年度偵字第一０二七三
    號偵查(二)卷第五五頁、第五六頁）；又於九十二年十一月二十六日偵查中證稱：
    「（有無於九十二年七月十一日以附條件買賣方式向喜美士公司購買手錶一支？
    現錶在何處？）有，我賣給別人一萬五千元，買的時候就賣了，那個人我不認識
    ，我們總共有四個人去買。」、「（為何與不認識的人去買錶？）我是看報紙與
對方聯絡，要借錢，他們就帶去那邊買，我拿到一萬五千元。」等語（詳九十二
    年度偵字第一０二七三號偵查(二)卷第六四頁、第六五頁）；其復於九十二年十二
    月一日偵查中證稱：「（何時向乙○○買鑽錶？）九十二年七月向他買的，我是
    看報紙向地下錢莊借錢，因我沒錢，所以朋友就帶我去乙○○那裡，說可依買錶
    名義，再把錶賣給他，一萬五千多元，每月繳七千六百元。」、「（誰接洽買錶
    的事？）接洽的是地下錢莊，我只負責簽名。」等語（詳九十二年度偵字第一０
    二七三號偵查(一)卷第一七一頁）。綜觀證人陳晉傑上開供述，固足以證明證人陳
    晉傑因積欠地下錢莊債務，曾與地下錢莊之人員，共同於九十二年七月二十一日
    ，向被告乙○○經營之喜美士公司購買一只價值三萬八千元之手錶，嗣後並以一
    萬五千元之價格出售與不詳姓名年籍之人之事實。惟本件被告乙○○確有交付證
    人陳晉傑手錶一只，證人陳晉傑嗣持之如何轉售或為其他處分，要非被告乙○○
    所得置喙，另又無證據可資證明向證人陳晉傑購買該只手錶之人，係經由被告乙○○之介紹或其他關係，始知悉可向證人陳晉傑購買該只手錶，更無被告乙○○
    與該購買手錶之人，有何共同基於乘他人急迫貸以金錢而取得與原本顯不相當重
    利之犯意聯絡及行為分擔之具體事證，自難僅因被告乙○○單純出售手錶與證人
    陳晉傑之事實及證人陳晉傑歷次於警詢、偵查及原審另案審理時之供述，遽入人
    罪。
  (三)證人王琮羿固於九十二年十一月十七日偵查中證稱：「（如何向他〈按指被告乙○○〉買錶？）我被地下錢莊押去那邊買錶，欠一萬五千元，地下錢莊看報紙，
    胡某刊登廣告『買鑽錶無頭期款』，叫我打電話去問，地下錢莊有二人帶我去，
    我向他買一只鑽錶，叫我先付一千五百元手續費，當天下午五、六點再去拿錶，
    手錶六萬六千元分五期，拿完錶，地下錢莊再載我去當鋪典當，但因錶是自創品
    牌，胡某說要去他指定之人才可當。之後與胡某介紹之人約在市立醫院見面，胡
    某有拿名片給我，我交錶、保證書給對方，他拿二萬元給我，地下錢莊拿去一萬
    五千元。」、「（地下錢莊如何找到鐘錶行？）是他到我家要不到錢，他從車上
    拿報紙，叫我自己找。」、「（買錶時地下錢莊人在何處？）他在車上，不能典
    當時，他載我去找胡先生，胡某給地下錢莊名片。」等語（詳九十二年度偵字第
    一０二七三號偵查(一)卷第一四二頁、第一四三頁）；又於九十二年六月二十七日
    、同年八月二十九日原審另案審理時供稱：「因為當時欠地下錢莊一萬五千元的
    錢，所以才去那裡購買，是喜美士公司有刊登報紙廣告，所以我才去那間，廣告
    刊登『鑽錶賣你，免頭期款』，所以我才去那裡，然後乙○○告訴我那裡可以將
    鑽錶拿去指定的人典當，那個人的綽號不詳，典當後的錢可以去還地下錢莊，乙○○拿名片給我，叫我打電話去找他，我們約在市立醫院，由我將鑽錶拿給那個
    人，然後那個人拿新臺幣兩萬元的現金給我。」、「．．．原先地下錢莊的人要
    拿去當鋪典當，因為當鋪的人說是假錶，不能脫手，所以打電話問乙○○，乙○○就叫他們找一位先生，後來約在臺南市立醫院那裡見面，然後就將鑽錶給對方
    ，對方給我二萬元。」等語（詳九十二年度偵字第一０二七三號偵查(二)卷第一一
    二頁、第一二一頁）。綜觀證人王琮羿上開供述，固足以證明證人王琮羿因積欠
    地下錢莊債務，曾與地下錢莊之人員，共同至被告乙○○經營之喜美士公司購買
    一只價值六萬六千元之手錶，嗣因無法順利典當週轉現金，再於被告乙○○之介
    紹下，以二萬元之價格出售與他人（按指證人林藤城）之事實。然誠如前述，本
    件被告乙○○確有交付證人王琮羿該只價值六萬六千元之手錶，嗣因證人王琮羿
    與地下錢莊之人員自行持之典當無法順利週轉現金，始在被告乙○○之介紹下，
    將該只手錶以二萬元之價格出售與證人林藤城，與前述被害人丙○○、甲○○根
    本未交付手錶之情況顯然有別，是尚難僅憑證人王琮羿前揭供述，遽認被告乙○○涉有重利刑責。
  (四)證人王琮羿又於九十三年八月十九日原審審理時結證：「（你是被地下錢莊押去
    那邊？）是，我欠地下錢莊一萬五千元，當時我急需用錢。」、「（地下錢莊的
    人如何知道要去被告那裡？）看報紙。」、「（地下錢莊的人叫你打電話去問？
    ）是，我打電話去時是被告接的電話，被告說買手錶不用頭期款，之後我就去了
    。我主要是要買那支手錶出來換錢，地下錢莊的人叫我這樣做。」、「（有無向
    被告說要借錢？）沒有。」、「（手錶買出來如何處理？）被告拿名片給我，叫
    我跟名片上的人聯絡，後來我打電話給對方約在市立醫院見面。」、「（地下錢
    莊的人有無載你去當舖？）有，載我去中華路國泰當舖，是地下錢莊的人進去典
    當的，當舖的人說那支手錶是假的，無法典當，我第二次去被告家拿名片，被告
    告訴我名片上那個人有在收手錶。」、「（當天有無拿到手錶？）有，還有保證
    書。」、「（在何處交錢？）車上，對方只有一個人來。」、「（拿多少錢給你
    ？）二萬元。」、「（買錶的人今天有沒有來？）有（按指證人林藤城）。」等
    語（詳原審卷第八七頁至第九一頁）。是依證人王琮羿此部分之供述，亦足知證
    人王琮羿向被告乙○○購買手錶之時，雙方並未談及以手錶借款等相關事宜，而
    僅是單純的購買手錶，嗣係因證人王琮羿與地下錢莊之人員自行持該手錶典當無
    法順利週轉現金，始主動向被告乙○○探詢週轉現金之管道，被告乙○○乃將證
    人林藤城之名片交付予證人王琮羿，而由證人王琮羿與林藤城自行洽談買賣之事
    實甚明。又證人林藤城印有名片放置在被告乙○○前開鑽錶店內，藉以收購名錶
    ，證人王琮羿向被告乙○○購買手錶後，因要出售，被告乙○○乃聯繫證人林藤
    城，由證人林藤城自行以二萬元之價格，向證人王琮羿購買該只手錶乙節，亦據
    證人林藤城供述在卷（詳九十二年度偵字第一０二七三號偵查(二)卷第九二頁、第
    一二二頁、第一二三頁）。故而被告乙○○辯稱：於證人王琮羿向伊洽詢購買手
    錶之管道後，因剛好證人林藤城印有名片置於店內要收購中古手錶，伊才拿證人
    林藤城之名片給證人王琮羿，事後證人林藤城如何向證人王琮羿購買該只手錶，
    伊不知情乙節，應足採憑。
  (五)綜上各情相互參酌，上開部分，公訴人所提證據而為之證明並未達到於通常之人
    均不致有所懷疑，而得確信其為真實之程度，故不能遽為被告乙○○有罪之判斷
    。此外，復查無其他積極證據足資認定被告乙○○確有公訴人指訴之前揭不法犯
    行，揆諸前述規定，既不能證明被告乙○○此部分犯罪，惟因公訴人認此部分與
    前開論罪科刑部分，有連續犯裁判上一罪之關係，爰就此部分不另為無罪判決之
    諭知，附此敘明。
四、被告經合法傳喚，無正當之理由不到庭，爰不待其陳述，逕行判決。
據上論斷，應依刑事訴訟法第三百六十八條，第三百七十一條，判決如主文。
本案經檢察官張太龍到庭執行職務。
中    華    民    國      九十四      年      一      月      二十七    日
                                  臺灣高等法院臺南分院刑事第三庭
                                      審判長法官  陳    義    仲
                                            法官  楊    子    莊
                                            法官  陳    顯    榮
右正本證明與原本無異。
不得上訴。
                                      法院書記官  陳    嘉    琍
中    華    民    國      九十四      年      一      月      二十八    日
附錄法條：
刑法第三百四十四條：
乘他人急迫、輕率或無經驗貸以金錢或其他物品，而取得與原本顯不相當之重利者，
處一年以下有期徒刑、拘役或科或併科一千元以下罰金。
